【裁判字號】    97,上訴,1818
【裁判日期】    971001
【裁判案由】    違反槍砲彈藥刀械管制條例等
【裁判全文】
臺灣高等法院臺中分院刑事判決        97年度上訴字第1818號
上  訴  人
即  被  告  丁○○
                    （現於臺灣臺中監獄臺中分監執行中）
選任辯護人  張淑琪律師
上列上訴人因違反槍砲彈藥刀械管制條例等案件，不服臺灣臺中
地方法院97年度訴緝字第216號中華民國97年6月17日第一審判決
（起訴案號：臺灣臺中地方法院檢察署96年度偵字第5004號），
提起上訴，本院判決如下：
    主    文
原判決撤銷。
丁○○共同犯非法持有可發射子彈具有殺傷力之改造手槍罪，處
有期徒刑肆年，併科罰金新臺幣拾萬元，罰金如易服勞役，以新
臺幣壹仟元折算壹日，扣案如附表一編號２所示改造手槍壹支（
槍枝管制編號0000000000）沒收。
    犯罪事實
一、丁○○綽號「大砲」，曾提供資金予林文隆（經臺灣臺中地
    方法院檢察署檢察官另為不起訴處分）投資乙○○之中古車
    買賣生意，嗣丁○○因欲抽回資金而與乙○○發生債務糾紛
    ，丁○○遂授意蕭崑泰、游思賢將乙○○押回談判，蕭崑泰
    復要求丙○○一同前往將乙○○押回，四人遂共同基於以強
    暴方法剝奪他人行動自由之犯意聯絡（此部分蕭崑泰、丙○○均經臺灣臺中地方法院96年度訴字第1803號判處有期徒刑
    1年，各減為有期徒刑6月確定；游思賢則於同案經判處有期
    徒刑10月，減為有期徒刑5月確定)。又丁○○知悉游思賢持
    有如附表一編號２所示之改造手槍（此槍枝係蕭崑泰所製造
    再交由游思賢保管寄藏，蕭崑泰製造槍枝之犯行業經本院96
    年度上訴字第2958號判處有期徒刑 7年10月，併科罰金新臺
    幣30萬元確定；游思賢寄藏槍枝之犯行則經臺灣臺中地方法
    院96年度訴字第1165號判處有期徒刑 3年10月，併科罰金新
    臺幣10萬元確定），於出發往尋乙○○前，亦在其面前把玩
    該槍枝，應可預見游思賢將持如附表一編號２所示改造手槍
    押回乙○○且該手槍係有殺傷力之槍枝，而此項事實之發生
    ，亦不違背丁○○之本意，仍授意游思賢前往將乙○○押回
    ，而與蕭崑泰、游思賢具有共同非法持有如附表一編號２所
    示改造手槍之犯意聯絡。95年10月 4日下午，由蕭崑泰駕駛
    丁○○所使用之車牌9187－HZ號自小客車，搭載游思賢及丙○○，游思賢並於丙○○不知情之情形下（丙○○被訴持有
    槍枝部分，經臺灣臺中地方法院96年度訴字第1803號判決無
    罪確定），攜帶如附表一編號２所示改造手槍，自台中縣霧
    峰鄉○○路545號寰亞塑膠回收工廠(下稱寰亞工廠）出發，
    同日下午4時許抵達乙○○在台中市○○○路280號開設之豐
    群中古汽車商行（下稱豐群車行），再由蕭崑泰留在駕駛座
    負責接應，游思賢及丙○○則下車至豐群商行辦公室後方之
    休息室，游思賢以作勢包包內裝有槍枝，及對乙○○恫稱：
    「你是否要跟我走，若不跟我走，就讓你死」（台語）等語
    ，喝令乙○○上車，並由丙○○走於乙○○前方，游思賢緊
    貼後方之前後包挾方式，強行押乙○○上車後，游思賢即以
    手銬銬住乙○○雙手，並和丙○○一同將乙○○之頭頸部壓
    低，再以行動電話回報丁○○已抓到乙○○，蕭崑泰即將上
    開自小客車開往台中縣霧峰鄉○○路 545號寰亞工廠內。乙○○被強押至該處後，游思賢即持上開改造手槍之槍柄毆打
    乙○○（傷害部分未據告訴），丁○○則要求乙○○解決債
    務，而共同以強暴手段剝奪乙○○之行動自由，乙○○因恐
    續遭毆打及行動自由受到剝奪，遂同意而以電話通知豐群車
    行店長攜帶面額各新臺幣（下同)10萬元之支票2紙及現金10
    萬元，前往台中縣大里市○○○路1246號益成中古車行，交
    付予林文隆之妻阮夙薇，待解決該債務糾紛後，丁○○始於
    同日20時許釋放乙○○，並由丙○○騎乘機車載乙○○返回
    豐群車行。嗣經警據報查知游思賢等人涉有違反槍砲彈藥刀
    械管制條例罪嫌，於95年12月28日對蕭崑泰等人進行監控，
    並於同日凌晨 4時40分許跟監蕭崑泰、游思賢所使用之宋桂
    香（即游思賢之母）所有車牌R9－3419號自小客車至台中市
    ○○路與樂業路口時，攔檢盤查蕭崑泰所使用之上開車輛，
    蕭崑泰等人見警攔查，竟拒不停車而逃逸，先至台中市○○
    路與三民路口附近棄車，再乘坐計程車返回上址寰亞工廠，
    而為警於同日凌晨 5時10分許，在寰亞工廠後門外查獲蕭崑
    泰，並在其身上背包查獲蕭崑泰所有如附表一編號１及如附
    表二所示物品，再至寰亞工廠辦公室內查獲游思賢，並在辦
    公室沙發旁地上查獲蕭崑泰所有而交游思賢保管持有之如附
    表一編號２所示槍枝，乃循線查得上情。
二、案經臺中市警察局第四分局報告臺灣臺中地方法院檢察署檢
    察官偵查起訴。
    理    由
一、證據能力方面：
  (一)證人蕭崑泰、游思賢、乙○○於偵查中經具結之證言，按
      卷內資料查無顯不可信之情形，依刑事訴訟法第159條之1
      第2項規定，認有證據能力，均得作為證據。
  (二)按被告以外之人於審判外向法官所為之陳述，得為證據。
      被告以外之人於偵查中向檢察官所為之陳述，除顯有不可
      信之情況者外，得為證據。刑事訴訟第159條之1定有明文
      。其立法理由為：「被告以外之人（含共同被告、共犯、
      被害人、證人等）於法官面前所為之陳述（含書面及言詞
      ），因其陳述係在法官面前為之，故不問係其他刑事案件
      之準備程序、審判期日或民事事件或其他訴訟程序之陳述
      ，均係在任意陳述之信用性已受確定保障之情況下所為，
      因此該等陳述應得作為證據」「現階段刑事訴訟法規定檢
      察官代表國家偵查犯罪、實施公訴，依法其有訊問被告、
      證人及鑑定人之權，證人、鑑定人且須具結，而實務運作
      時，偵查中檢察官向被告以外之人所取得之陳述，原則上
      均能遵守法律規定，不致違法取供，其可信性極高，為兼
      顧理論與實務，爰於第二項明定被告以外之人於偵查中向
      檢察官所為陳述，除顯有不可信之情況者外，得為證據」
      。故被告以外之人於審判外向法官所為之陳述；於偵查中
      向檢察官所為無顯不可信之陳述，除陳述當時係因證人、
      鑑定人之身分接受訊問，依法應具結而未具結，依刑事訴
      訟法第158條之3規定，不得作為證據外，均得作為證據，
      例如：陳述當時係該案之被告，因法律並無被告向法官、
      檢察官為陳述應命其具結之規定，則同案或他案被告於其
      所涉案件之偵查、羈押訊問、準備程序、審判期日向檢察
      官、法官所為之陳述，自無需命其具結，當難以該陳述未
      經具結，而否定其依上開法律規定所具有之證據能力。至
      該同案或他案被告如經本案被告聲請詰問、對質時，自應
      令其到場，以證人身分接受詰問、對質，以保障本案被告
      訴訟上之權利，而在該同案或他案以被告身分於偵查、羈
      押訊問、準備程序、審判期日所為之陳述，與本案以證人
      身分之證言，如有相左，則由法院判斷其真偽，此屬證明
      力之問題，尚難執此即認同案或他案被告於本案審判外，
      以被告身分向檢察官、法官所為之陳述，不具證據能力。
      本件共犯蕭崑泰、游思賢、丙○○於偵查中以被告身分向
      檢察官所為之陳述，徵諸卷附資料並無顯不可信之情況，
      依刑事訴訟法第159條之 1第2項規定，此等陳述，當有證
      據能力，自得作為證據；渠等於原審以被告身分向法官所
      為之陳述，依刑事訴訟法第159條之1第 1項規定，亦有證
      據能力，均得作為證據。且被告之選任辯護人於原審已對
      共犯蕭崑泰、游思賢加以詰問；於本院亦對共犯丙○○為
      詰問，則本院採蕭崑泰、游思賢、丙○○於偵查、原審以
      被告身分之陳述為證據，當無損被告在訴訟上之權利。
二、訊據上訴人即被告丁○○坦承與被害人乙○○有債務糾紛，
    因而囑蕭崑泰、游思賢等人將被害人乙○○押回談判等事實
    （見原審卷第22、45頁、本院卷第58、63、64頁），惟矢口
    否認係授意游思賢等人持槍押人而有共同持有槍械之犯行，
    辯稱：我只有叫他們去，但沒有叫他們帶槍，我不知道他們
    有帶槍去，是乙○○被帶回工廠之後，因說話態度不好，游
    思賢拿槍出來，用槍柄打乙○○，我才知道他們有帶槍云云
    ，經查：
  (一)共犯蕭崑泰、游思賢如何持有如附一編號２所示槍枝與丙○○共同剝奪乙○○行動自由部分：
    １、此項事實，業據共犯蕭崑泰、游思賢於偵查、原審；共
        犯丙○○於偵查、原審、本院供證甚詳，其中共犯蕭崑
        泰於偵查中具結供證：我們開丁○○的 BMW休旅車去豐
        群車行，我留在車上，游思賢帶了一把槍，與丙○○下
        車去押乙○○，他們上車後，游思賢拿手銬把乙○○銬
        起來，到了丁台路工廠後，我看到游思賢拿槍柄打了乙○○一下等語（見96年度偵字第5004號偵查卷第8、9頁
        ）；共犯游思賢於偵查中亦具結供證：（95年）10月初
        我和蕭崑泰、丙○○帶95年12月28日被查獲的槍枝去押
        乙○○，我有給他上手銬，押到工廠後，我用那把槍的
        槍柄打他的頭部，丙○○到工廠後有先離開 1個多小時
        ，後來他有回來，事情處理得差不多了，他騎 1台重型
        機車將乙○○載回去等語（見同上偵查卷第12、13頁）
        ；於原審供證：蕭崑泰開車到文心南路豐群汽車的現場
        ，我下車，丙○○也有下車，我叫他陪我進去，我帶乙○○出來的時候，丙○○是在休息室的鋁門門口那邊，
        然後我們兩個人就一前一後，把乙○○帶出來等語（見
        96年訴字第1803號卷第125、145頁），並當庭指認押乙○○之槍枝係如附表一編號２所示之貝瑞塔改造手槍，
        亦即95年12月28日在寰亞塑膠工廠沙發旁查獲的那把槍
        等語（見同上卷第132頁)，復有如附表一編號２所示槍
        枝扣案可資佐證。該扣案之槍枝經送內政部警政署刑事
        警察局鑑定結果，認係由仿BERETTA廠 92FS型半自動手
        槍製造之槍枝，換裝土造金屬槍管而成之改造手槍，機
        械性能良好，可供擊發適用之子彈，認具殺傷力，有內
        政部警政署刑事警察局96年1月29日刑鑑字第096000332
        9號槍彈鑑定書在卷可憑（見96年度偵字第930號偵查卷
        第152至161頁)。
    ２、證人即被害人乙○○亦於偵查中結證：10月4日下午4點
        左右，有三個人開一部車到台中市○○○路 280號我的
        車行去押我，有二個人下車，作勢亮槍，但槍沒有掏出
        來，用台語喝令：「你是否跟我走，若不跟我走，就讓
        你死」云云，之後他們就把我帶走，上車就把我上手銬
        ，之後他們不讓我看，到最後我才知道被押到霧峰的一
        家工廠等語（見96年度偵字第5004號偵查卷第19頁）；
        於原審證稱：「（問：95年10月4日下午4點左右，是否
        從豐群車行被帶到寰亞塑膠工廠？）是的」「（問：你
        被帶走的經過？）我原來人在車行辦公室後面的休息室
        ，有兩個人進來休息室，就強押我帶走」「（問：兩個
        人進來之後，有無人拿槍出來？）就是作勢而已。就是
        有人問我說要不要走，如果不走的話就給我死」「（問
        ：這兩個人作勢要拿槍，那個動作如何？請當庭做出動
        作）就是兩個人揹著包包，說如果我不走，就要拿槍，
        然後手扶在包包上面，我看包包很重的樣子，可能會有
        槍的樣子，我感覺有槍的形狀，但是沒有拿槍出來」「
        （問：他們作勢要拿槍，並恐嚇你之後，他們如何動作
        ？）就是兩個人前後挾著我，上了他們的車子」「（問
        ：上了他們的車子後呢？）車上有一個開車的人，坐在
        駕駛座，我們三個人上車，我坐在後座靠右側，被上手
        銬，我的右手被銬在車子上方的把手」「（問：另外二
        人呢？）就坐在我的旁邊」「（問：剛剛游思賢承認，
        有拿槍抵著你的腰部要你出去？）沒有拿槍出來，只是
        用包包頂著我，這是在休息室裡面的事情，要出來的時
        候，就沒有了」「（問：走出來的時候，是兩個人挾著
        你出來？）就是兩個人一個人走在我前面，一個人走在
        我後面，後面那個人靠我很緊，前面那個人就在我前面
        很近的地方」「（問：他們二人在休息室要你走的時候
        ，你有無表示說不要的意思？）當時不想走，我說在這
        邊說就好了，他們就說不要」「（問：那個手銬是在何
        時出現的？）上車的時候」「（問：在寰亞工廠裡面有
        發生什麼事情？）押我的人就打我‧‧‧綽號『大砲』
        的人說，林文隆的錢是跟他公家的，就是要錢」「（問
        ：後來30萬元送到林文隆的車行去之後，你如何離開寰
        亞工廠？）其中一個人騎機車送我回店裡，那個人瘦瘦
        的」「（問：載你回店裡的那個人，是否有在去押你的
        人當中？）有」「（問：你總共被限制行動自由大約多
        久？）下午4點一直到8點」，並當庭指認：游思賢即走
        在我後面，用包包頂著我的人等語（見96年度訴字第18
        03號卷第136至144頁）。
    ３、綜上，共犯蕭崑泰、游思賢確有持如附表一編號２所示
        具有殺傷力之改造手槍，與共犯丙○○共同為上開剝奪
        乙○○行動自由之行為，洵可認定。
  (二)共犯蕭崑泰、游思賢及丙○○係受被告之指示，持槍前往
      押回乙○○部分：
    １、被告於原審已坦承就共犯蕭崑泰、游思賢、丙○○剝奪
        乙○○行動自由部分，其有犯意聯絡等語（見97年度訴
        緝字第216號卷第21、22頁)，並據共犯游思賢於偵查中
        具結供證：「（檢察官問：何人叫你們把他押到工廠？
        ）丁○○」「（問：何因要押人？）因林文隆、丁○○
        跟乙○○有合夥買賣車輛的糾紛，丁○○說乙○○欠他
        30萬元等語（見96年度偵字第5004號偵查卷第13頁）；
        於原審供稱：「丁○○就是要我們去帶乙○○出來，就
        是當天中午的時候，在寰亞那邊告訴我、蕭崑泰，我們
        都有聽到，就是要我們去把乙○○帶出來，說要把乙○○帶回來寰亞」「（問：去把乙○○帶出來，是什麼意
        思？丁○○指的是什麼？）就是說把人押回來」等語（
        見96年度訴字第1803號卷第54頁）；復於原審證述：丁○○就是要我們去找乙○○，把他帶回來寰亞工廠等語
        （見97年度訴緝字第216號卷第35頁)。共犯蕭崑泰於偵
        查中亦具結供證：「游思賢及丙○○下車去押的，當時
        我在車上，上車後游思賢拿手銬把他銬起來，我們是開
        丁○○的BMW休旅車，在車上沒拿他（指乙○○)的手機
        ，是到了丁台路工廠辦公室，丁○○叫他把手機放在桌
        上，意思是不讓他聯絡」「（問：何人向丁○○聯絡，
        人已抓到？）游思賢」等語（見96年度偵字第5004號偵
        查卷第8、9頁）；於原審供稱：「那是丁○○叫我、游
        思賢去的，那是當天之前丁○○就已經跟我們說，大約
        是10月 4日的前幾天，丁○○有帶我、游思賢去文心南
        路那邊的豐群車行那邊，要找乙○○，說要拿回投資的
        錢，乙○○不在，我們就走了。丁○○是案發當天大約
        中午，在寰亞工廠那邊，要我、游思賢下午的時候過去
        看看乙○○是不是有在車行，如果有在，就把乙○○找
        出來談這件事情」「（問：丁○○當時如何說？）就是
        要我們帶乙○○出來等語（見96年度訴字第1803號卷第
        53、54頁），且同日法官訊問：「去把乙○○帶出來，
        是什麼意思？丁○○指的是什麼？」，共犯告游思賢回
        答：「就是說把人押回來」時，共犯蕭崑泰亦答稱：「
        是的」等語（見同上卷第54頁）；另共犯蕭崑泰、游思
        賢於原審均供稱：「（問：是誰叫丙○○把乙○○載回
        去？）丁○○」「（問：何人決定乙○○可以回去豐群
        ？）丁○○」等語（見同上卷第59頁）。共犯丙○○於
        偵查中亦供稱：(問：去年10月4日下午跟蕭崑泰、游思
        賢帶了幾把槍去找乙○○？）一把槍是游思賢帶的‧‧
        ‧是丁○○叫我們去押乙○○，地點是丁○○告訴我們
        的，他說車子買賣，乙○○欠他30幾萬元。在工廠出發
        前，游思賢就帶了這把槍‧‧‧我們三個人由蕭崑泰開
        車，我和游思賢下車‧‧‧上車後游思賢跟他上手銬等
        語（見96年度偵字第5004號偵查卷第23頁）。再參諸證
        人乙○○於偵查中證述：「到最後我才知到了霧峰一家
        工廠，這三個人都進了工廠裡，工廠內有丁○○和其他
        好幾人在場等我」「（問：在工廠內何人動手毆打你或
        亮槍？）就押我那3個人其中2個年輕的‧‧‧丁○○有
        講說到 7點之前沒叫人來給我交保，我就看不到明天的
        太陽」等語（見同上偵查卷第19頁），足認被告係剝奪
        乙○○行動自由之主謀，其當時指示共犯蕭崑泰、游思
        賢等人將乙○○帶回，真意即係將乙○○押回，且當日
        乙○○之行動何時可回復自由，係由被告決定，共犯蕭
        崑泰、游思賢、丙○○均係受被告指揮而行動，均足佐
        證被告就剝奪乙○○行動自由部分與共犯蕭崑泰、游思
        賢、丙○○有犯意之聯絡及行為之分擔甚明。況共犯蕭
        崑泰、游思賢、丙○○等人至豐群車行押乙○○之時間
        地點，係日間下午16時許，豐群車行復係公開營業場所
        ，倘乙○○有意願與丁○○談判，由丁○○自行以電話
        約出乙○○，或由乙○○自行坐車前往寰亞工廠即可，
        丁○○何需指派共犯蕭崑泰、游思賢、丙○○等人「將
        乙○○帶回」？又共犯蕭崑泰、游思賢及丙○○又何需
        一同前往豐群車行？而乙○○既無意願，倘其表明拒絕
        ，共犯游思賢、丙○○在乙○○經營及有同事聚集之工
        作所在地點，如非以強暴方式，又無持槍，如何能強押
        乙○○隨行？益見被告確有授意共犯游思賢等人強押乙○○回寰亞工廠甚明。至證人游思賢於原審證述：丁○○就是要我們去找乙○○，至於如何帶回來，丁○○沒
        有講，也沒有交待無論如何要把乙○○帶回來，是我決
        定一定要把乙○○帶回寰亞工廠云云（見97年度訴緝字
        第216號卷第35、36頁)；共犯蕭崑泰於原審亦證稱：去
        找乙○○之前，沒有計畫要用強押的方式把人帶回寰亞
        工廠，丁○○只說乙○○欠錢，要我們去找人，問乙○○是不是要還錢？事情如何處理？沒有說其他的云云（
        見同上卷第41至43頁）；共犯丙○○於本院亦證述：蕭
        崑泰、游思賢只說要去收帳，跟乙○○談，看他如何處
        理，乙○○自己也說這件事要去跟丁○○說清楚云云（
        見本院卷第59頁），或翻異前詞，或避重就輕，且對檢
        察官詰問或法官訊問其前後所言為何不一及有關被告涉
        案之關鍵情節時，則支吾其詞，僅稱可能啦、我已經忘
        了、忘記了、應該知道、我忘了、我現在忘記了、真實
        的狀況我現在也記得不是很清楚云云（見97年度訴緝字
        第216號卷第36、37、39、42、43頁、本院卷第61頁)，
        均無法為合理之說明，顯係故為迴護被告之詞，皆難執
        為有利被告之認定。
    ２、共犯游思賢於原審供稱：（問：你帶槍去，丁○○是否
        知道？）丁○○知道」「（問：為何知道？）丁○○當
        天在寰亞塑膠工廠，大約12點多的時候有看到，因為我
        當時在把玩」「（問：你收在包包裡面，丁○○有看到
        ？）是的，因為我收到包包裡面去，丁○○有看到，然
        後我要出發的時候，有拿包包，所以丁○○應該知道我
        有帶這把槍去」等語（見96年度訴字第1803號卷第56頁
        ）；復於原審證述稱：「（問：去押乙○○之前，就知
        道乙○○沒有意願去丁○○那邊？）不確定。去的時候
        ，跟他講，他好像不太願意去，所以就用押的」「（問
        ：如果人家不願意去，是否就是用槍押？）是的」「（
        問：丁○○是否也知道你要帶槍去？）知道」「（問：
        原本要帶槍去押乙○○，是不是丁○○、蕭崑泰都知道
        ？）丁○○是這樣跟我說」「（問：丁○○一開始就知
        道你要拿槍去押乙○○？）就是如果他不走的話，就是
        這樣」等語（見96年度訴字第1803號卷第130、131、13
        4頁)；且再證稱：「（提示同上卷第56頁筆錄，並告以
        要旨）  我當時說的屬實」「（問：95年10月 4日丁○○知道你有帶一把仿貝瑞塔的手槍出去，因為他在出發
        之前，有看到你把玩手槍，然後有看到你收到包包裡面
        去，後來丁○○有看到你帶那個包包出去？）是的」「
        （問：丁○○是否知道你帶了一把槍出去找乙○○？）
        知道，就是因為剛剛說的那樣」「〔問：提示本院96年
        度第1803號第 134頁，審判長問你說，丁○○開始就知
        道你要帶槍去押乙○○，你說就是，如果他不走的話，
        就是這樣，所述是否實在（提示並告以要旨）？〕實在
        」等語（見97年度訴緝字第216號卷第37、39頁)，則依
        證人游思賢上開供述內容，足認被告當時指示共犯游思
        賢將乙○○帶回，其真意即係將乙○○押回，至具體細
        節全權概括由共犯游思賢、蕭崑泰自行處理。從而，被
        告於共犯游思賢出發前，目睹游思賢有將如附表一編號
        ２所示槍枝放入包包內，其後又帶放置該槍枝之包包，
        前往押回乙○○，顯見被告已知共犯游思賢係攜帶如附
        表一編號２所示槍枝，要出發押回乙○○，復全權授權
        負責行動之共犯游思賢、蕭崑泰等人自行決定押回乙○○之具體細節，再參諸共犯蕭崑泰、游思賢與被告相處
        非僅數日，被告係指揮共犯蕭崑泰、游思賢行動之人，
        且被告於95年10月 4日之前，已看過游思賢把玩如附表
        一編號２所示槍枝大約有2、3次等情，亦據證人游思賢
        於原審證述明確（見同上卷第38頁），是被告辯稱不知
        游思賢等人持槍押人，係乙○○被帶回工廠後，因態度
        不好，游思賢用槍柄打乙○○，其方知道游思賢等人有
        帶槍云云，顯與事實不符，應係出於心虛所編造飾卸罪
        責之詞，無可採信。
    ３、被告於95年10月 4日之前，既已知悉共犯游思賢持有如
        附表一編號２所示槍枝，且共犯游思賢於當日出發之前
        ，復在被告之前把玩槍枝，被告仍授意共犯游思賢等人
        將乙○○押回，則被告應可預見共犯游思賢等人將持如
        附表一編號２所示改造手槍押回乙○○，且該手槍係有
        殺傷力之槍枝，而此項事實之發生，亦不違被告之本意
        ，堪認被告對共同持有如附表一編號２所示具殺傷力之
        改造手槍，確有不確定之犯罪故意。蓋被告既已聞見共
        犯游思賢於出發押回乙○○時，有攜帶上開槍枝，當可
        預見游思賢等人將以該槍枝強押乙○○，如其不願游思
        賢等人以此手段妨害乙○○之行動自由，理應明白反對
        或禁止游思賢持槍前往或使用槍枝，惟依共犯游思賢、
        蕭崑泰、丙○○歷次供證，被告並無任何反對或禁止之
        言行，顯見被告就游思賢等人持槍強押乙○○乙事，確
        有任其為之亦在所不惜之情事，則此項項實之發生，當
        不違反被告之本意，被告自難脫免共同持有該槍枝之罪
        責。又如附表一編號２所示改造手槍係鐵製、黑色等情
        ，業據共犯游思賢證述明確(見97年度訴緝字第216號卷
        第38頁背面)，並有照片在卷可憑（見96年度偵字930號
        偵查卷第158頁)，則通常之人見到該與真槍相仿之手槍
        ，當可預見其具有殺傷力。參諸非法持有槍枝之刑責甚
        重，一般人為避免涉犯此項罪責，除非能確認該手槍係
        屬無殺傷力之玩具槍枝，否則當不會與他人共同持有該
        槍；如未加確認，逕行加入與他人共同持有，通常即可
        推認對該槍枝具有殺傷力之事實，係不違背其本意。是
        被告既多次見游思賢把玩如附表一編號２所示與真槍相
        仿之槍枝，當可預見該槍具有殺傷力，且被告並未舉出
        其曾確認該槍枝不具殺傷力之事證，即以執意任由游思
        賢等人持以強押乙○○之方式，共同持有該槍枝，顯見
        被告對於如附表一編號２所示槍枝具有殺傷力乙節，亦
        有不確定之犯罪故意存在，其辯稱不知有殺傷力云云，
        委無可採。
  (三)綜上所述，被告持槍妨害乙○○行動自由之犯罪事證已臻
      明確，所辯乃畏罪卸責之詞，無可採信，其犯行洵堪認定
      ，應依法論罪科刑。
三、核被告所為，係犯槍砲彈藥刀械管制條例第8條第4項非法持
    有可發射子彈具有殺傷力之改造手槍罪、刑法第302條第1項
    剝奪他人行動自由罪。被告與共犯蕭崑泰、游思賢就上開持
    有槍械犯行；被告與共犯蕭崑泰、游思賢、丙○○就上開剝
    奪行動自由犯行，分別有犯意聯絡及行為分擔，為共同正犯
    。又行為人為犯特定罪而持有槍、彈，並於持有槍、彈後即
    緊密實行該特定犯罪，雖其持有槍、彈之時地與犯特定罪之
    時地，在自然意義上非完全一致，然二者仍有部分合致，且
    犯罪目的單一，依一般社會通念，認應評價為一罪方符合刑
    罰公平原則，如予數罪併罰，反有過度處罰之疑，與人民法
    律感情亦未契合；是於牽連犯廢除後，適度擴張一行為概念
    ，認此情形為一行為觸犯數罪名之想像競合犯，方屬適當（
    最高法院97年度台上字第1880號判決要旨參照）。本件被告
    係為強押乙○○始持有如附表一編號２所示槍枝，其犯罪目
    的單一，依一般社會通念，認應評價為一行為，是被告係以
    單一行為，同時犯上開二罪，為想像競合犯，應從較重非法
    持有可發射子彈具有殺傷力之改造手槍罪論處。
四、原審以被告之罪證明確，予以論罪科刑，固非無見，惟查：
    (一)被告就非法持有改造手槍部分係具不確定故意，原判決理
    由欄雖敘及被告有預見，且其發生亦不違背其本意（見原審
    判決書第10頁第5至12行)，惟犯罪事欄未明白記載被告具有
    不確定故意之主觀要件事實，尚有未合。(二)原判決就被告一
    行為犯上開二罪，認應數罪併罰，並分別宣告罪刑，亦有未
    洽。被告上訴意旨仍執陳詞否認非法持有改造手槍犯行，雖
    無理由，惟選任辯護人認持槍與妨害自由二罪係想像競合犯
    ，指摘原判決予以分論併罰為不當，既有理由，且原判決亦
    有上開(一)所示可議之處，即屬無可維持，應由本院予以撤銷
    改判。爰審酌被告有施用毒品之素行（參卷附臺灣高等法院
    被告前案紀錄表）、大專畢業之智識程度、經濟及家庭等生
    活狀況（見被告警詢筆錄第1頁)，其係本件犯行之主謀，且
    於光天化日下至被害人營業場所，公然持槍押人，剝奪被害
    人行動自由約 4小時，對被害人所生之危害至鉅，亦嚴重破
    壞社會治案，犯後僅坦承部分犯行，態度非佳等一切情狀，
    量處如主文第 2項所示之刑，罰金部分併諭知易服勞役之折
    算標準。以示懲儆。
五、扣案如附表一編號２所示改造手槍，係違禁物，應依刑法第
    38條第1項第1款規定，宣告沒收。公訴人雖認扣案如附表二
    編號１所示手銬，係供共犯丙○○、蕭崑泰、游思賢為本件
    犯行所用之物，惟經遍查全卷，並無證據足資佐證該手銬即
    是共犯丙○○、蕭崑泰、游思賢為本件犯行所用之物。參諸
    共犯游思賢於偵查中供證其未帶手銬，手銬可能是丙○○或
    者是丁○○車上放的云云（見96年度偵字第5004號偵查卷第
    13頁）；於原審則供述手銬係其所有，亦係其帶去的，丁○○、蕭崑泰不知道云云（見96年度訴字第1803號卷第59頁）
    ，姑且不論共犯游思賢前後所述不一，何者方為可採？惟共
    犯蕭崑泰已陳稱其不知道游思賢有帶手銬等語（見同上卷第
    59頁），顯見供本案犯罪所用之手銬並非蕭崑泰所有，然扣
    案如附表二編號１所示手銬係於95年12月28日在蕭崑泰身上
    之背包內查獲，且為蕭崑泰所有，業據蕭崑泰、游思賢、丙○○陳明在卷（見臺中市警察局第四分局0000000000號偵查
    卷第2、17、26頁)，足徵扣案之手銬並非本案供犯罪所用之
    物，自不得於本案宣告沒收。至本案犯罪所用之手銬既未扣
    案，為免將執行困難，爰不諭知沒收，附此敘明。
六、據上論斷，應依刑事訴訟法第369條第 1項前段、第364條、
    第299條第1項，槍砲彈藥刀械管制條例第8條第4項，刑法第
    11條前段、第28條、第302條第1項、第55條、第42條第 3項
    、第38條第1項第1款，刑法施行法第1條之1，判決如主文。
本案經檢察官甲○○到庭執行職務。
中    華    民    國    97    年    10    月    1     日
            刑事第六庭    審判長法  官  李  文  雄
                                法  官  林  靜  芬
                                法  官  張  恩  賜
以上正本證明與原本無異。
如不服本判決應於收受本判決後10日內向本院提出上訴書狀，其
未敘述上訴理由者，並得於提起上訴後10日內向本院補提理由書
狀（均須按他造當事人之人數附繕本）「切勿逕送上級法院」。
                                書記官  陳  如  慧
中    華    民    國    97    年    10    月    1     日
附錄論罪科刑法條
槍砲彈藥刀械管制條例第8條第4項：
未經許可，持有、寄藏或意圖販賣而陳列第一項所列槍枝者，處
三年以上十年以下有期徒刑，併科新臺幣七百萬元以下罰金。
刑法第302條第1項：
私行拘禁或以其他非法方法，剝奪人之行動自由者，處五年以下
有期徒刑、拘役或三百元以下罰金。
┌───────────────────────────┐
│附表一：                                              │
├──┬──────┬──┬──────────┬───┤
│編號│物 品  名 稱│數量│鑑    定    結    果│持有人│
├──┼──────┼──┼──────────┼───┤
│ １ │改造貝瑞塔92│1支 │內政部警政署刑事警察│蕭崑泰│
│    │手槍（槍枝管│    │局96年 1月29日刑鑑字│      │
│    │制編號：1102│    │第0000000000號槍彈鑑│      │
│    │025654）    │    │定結果：認係由仿BERE│      │
│    │            │    │TTA廠 92FS型半自動手│      │
│    │            │    │槍製造之槍枝，換裝土│      │
│    │            │    │造金屬槍管而成之改造│      │
│    │            │    │手槍，機械性能良好，│      │
│    │            │    │可供擊發適用之子彈，│      │
│    │            │    │認具殺傷力          │      │
├──┼──────┼──┼──────────┼───┤
│ ２ │改造貝瑞塔手│1支 │內政部警政署刑事警察│游思賢│
│    │槍（槍枝管制│    │局96年 1月29日刑鑑字│      │
│    │編號：110202│    │第0000000000號槍彈鑑│      │
│    │5657）      │    │定書鑑定結果：認係由│      │
│    │            │    │仿BERETTA廠 92FS型半│      │
│    │            │    │目動手槍製造之槍枝，│      │
│    │            │    │換裝土造金屬槍管而成│      │
│    │            │    │之改造手槍，機械性能│      │
│    │            │    │良好，可供擊發適用之│      │
│    │            │    │子彈，認具殺傷力    │      │
└──┴──────┴──┴──────────┴───┘
┌───────────────────────────┐
│附表二：                                              │
├──┬────────────┬───┬───┬───┤
│編號│物     品      名     稱│數  量│持有人│備  註│
├──┼────────────┼───┼───┼───┤
│ １ │手銬                    │1副   │蕭崑泰│      │
├──┼────────────┼───┼───┼───┤
│ ２ │束帶                    │8條   │蕭崑泰│      │
├──┼────────────┼───┼───┼───┤
│ ３ │假髮                    │1頂   │蕭崑泰│      │
├──┼────────────┼───┼───┼───┤
│ ４ │手銬鑰匙                │1支   │蕭崑泰│      │
├──┼────────────┼───┼───┼───┤
│ ５ │變造曾守裕普通小型車駕駛│1張   │蕭崑泰│      │
│    │執照（駕照號碼：L0000000│      │      │      │
│    │84）                    │      │      │      │
└──┴────────────┴───┴───┴───┘


司法院資訊處製作；財團法人民間司法改革基金會備份。
